臺灣桃園地方法院刑事判決　　　　　　 95年度重訴字第116號
公　訴　人　臺灣桃園地方法院檢察署檢察官
被　　　告　甲○○
指定辯護人　本院公設辯護人　陳瑞明
上列被告因毒品危害防制條例案件，經檢察官提起公訴（95年度
偵字第17565號），本院判決如下：
    主  文
甲○○共同運輸第一級毒品，處無期徒刑，褫奪公權終身。扣案
之第一級毒品海洛因拾貳包（合計淨重陸佰柒拾點肆肆公克，空
包裝總重貳柒點玖肆公克，純度百分之伍拾捌點捌捌，純質淨重
參佰玖拾肆點柒陸公克，連同包裝塑膠袋），均沒收銷毀之；運
動鞋壹雙沒收。
    事  實
一、甲○○明知海洛因為毒品危害防制條例所規定之第一級毒品
    ，不得非法持有、運輸及販賣，亦屬懲治走私條例所規定未
    經許可不得私運來臺之管制物品，竟因貪圖不法利益，而於
    民國95年8 月間，與其前所結識姓名、年籍均不詳綽號「立
    哥」之台灣籍成年男子商議，欲自大陸地區運輸海洛因來台
    牟利，其二人間計謀既定，並經由「立哥」邀得某二名真實
    姓名、年籍均不詳之台灣籍成年男子（下稱另二名不詳成年
    男子），彼此間達成私運管制物品第一級毒品海洛因進口之
    犯意聯絡，約定由「立哥」提供甲○○自大陸地區返回台灣
    之機票及在大陸地區期間之食宿費用，而僱請甲○○前往大
    陸地區，再由甲○○在大陸地區，經另二名不詳成年男子、
    「立哥」分別交付第一級毒品海洛因後，為「立哥」攜帶第
    一級毒品海洛因入境，事成之後，即由「立哥」允諾免除甲
    ○○於95年7 、8 月間所積欠之新台幣（下同）5 萬元債務
    作為報酬。其後，甲○○遂自行購買機票於95年8 月16日上
    午，搭乘復興航空GE371 號班機，自桃園國際機場出發至澳
    門後，隨即前往大陸地區珠海，與「立哥」會合，並經「立
    哥」之安排投宿在大陸地區珠海之潤珠酒店，而於95年8 月
    19日晚間某時，另二名不詳成年男子則共同攜帶由「立哥」
    自不詳管道取得其所有之第一級毒品海洛因11包，並事先將
    該海洛因11包分別藏放在FIVE STAR 牌藍白色運動球鞋左右
    腳鞋墊下作為掩飾（左腳鞋底內放置6 包、右腳鞋底內放置
    5 包，下稱上開運動鞋），至上開潤珠酒店交付予甲○○。
    「立哥」乃於95年8 月20日上午某時，撥打甲○○所使用而
    非甲○○所有之行動電話，以電話指示甲○○著上開運動鞋
    自行前往澳門某處與「立哥」見面，甲○○依指示前往與「
    立哥」見面後，當場「立哥」復交付自不詳管道取得其所有
    之第一級毒品海洛因1 包予甲○○，要求甲○○藏放在身上
    與上開第一級毒品海洛因11包一併夾藏闖關入境，而甲○○
    即依「立哥」之指示將上開第一級毒品海洛因1 包放置在其
    所穿著之牛仔褲右前口袋內。復於95年8 月20日下午1 時許
    ，甲○○自澳門搭乘復興航空GE354 號班機返台，而於當日
    下午2 時55分許，入境桃園國際機場，而將管制進口之第一
    級毒品海洛因運輸入境。旋於同日下午3 時5 分許，甲○○
    在桃園國際機場第一航廈入境通關時為財政部台北關稅局人
    員察覺有異，當場查獲，並扣得甲○○運輸入境之上述海洛
    因12包（包括夾藏在上開運動鞋內之11包及放置在甲○○身
    上之1 包；合計淨重670 ．44公克，空包裝總重27‧94公克
    ，純度58．88％，純質淨重394 ．76公克）、海洛因外包裝
    塑膠袋，及「立哥」所有之上述夾藏海洛因用之運動鞋1 雙
    、上開非甲○○所有之行動電話1 支。
二、案經內政部警政署航空警察局移送臺灣桃園地方法院檢察署
    檢察官偵查起訴。
    理  由
一、訊據被告甲○○對於上揭往返大陸地區之時、地，且於95年
    8 月20日自澳門搭機返台，當場被查獲前開扣押物品等情，
    坦白承認，惟矢口否認有何運輸第一級毒品等犯行，辯稱：
    伊會穿上開運動鞋搭機回台，係因「立哥」表示若不按照指
    示辦理，將要求伊立即返還5 萬元債務，並會對伊家人不利
    ，而伊當時身上沒有錢，且擔心家人遭受傷害，所以才會答
    應配合，但伊未發覺上開運動鞋內夾藏物品，事實上，伊與
    「立哥」並非共犯，伊亦不知帶回的東西是第一級毒品海洛
    因云云。經查：
（一）上揭事實業據被告先後於檢察官訊問時供稱：毒品是藏在
      鞋子的夾層內，口袋的是樣品，他就將已夾帶海洛因的鞋
      子交給伊，及伊確實知道是毒品，運毒的代價是供伊在大
      陸吃、住，並答應伊可以不用還伊所欠的錢等語明確在卷
      （見偵查卷第42、55頁），且被告於本院審理中亦供稱：
    　伊到大陸後「立哥」有提供食宿，而於95年8 月19日當日
      ，「立哥」打電話叫伊在飯店不要亂跑，後來有二名男子
      就拿了扣案之運動鞋交給伊。於同月20日早上，「立哥」
      打電話要伊穿著運動鞋到澳門去，之後就叫伊先回台灣。
      而在澳門時，「立哥」也有拿一顆白色的毒品叫伊拿回台
      灣，「立哥」說那是樣品，並說等伊到台灣出關後，就用
      「立哥」交給伊的電話卡打到「立哥」大陸之手機，讓他
      知道伊出關，之後就坐車回家，會有人到伊家拿運動鞋和
      一小顆毒品等語（見本院96年1 月17日審判筆錄），而佐
      以被告確實於95年8 月20日下午1 時許，自澳門搭乘復興
      航空GE354 號班機返台一節，有旅客入出境記錄查詢1 份
      附卷可稽（附於偵查卷第28頁），及對照被告果於95年8
      月20日自大陸地區夾帶物品入境被查獲之事實，亦有台北
      關稅局扣押貨物收據及搜索筆錄可按（見偵查卷第21頁）
      ，足認被告之上開供述，可以信實。此外，復有前述第一
      級毒品海洛因12包、上開運動鞋1 雙扣案可資佐證。
（二）前開扣押之12包白粉，經法務部調查局鑑定後，證實均含
      第一級第六項毒品海洛因成分，合計淨重670 ．44公克（
      空包裝總重27．94公克），純度百分之58．88，純質淨重
      394 ．76公克，有該局95年9 月16日調科壹字第09523016
      530 號鑑定書在卷可按（附於偵查卷第36頁）。依上述鑑
      定書所載，扣押之毒品12包之淨重及外包裝袋，合計為69
      8 ．38公克，核與上引台北關稅局扣押貨物收據及搜索筆
      錄所載之700 公克不同，但因法務部調查局係在鑑定程序
      中鑑析其重量，精密度顯然較高，自應以法務部調查局鑑
      析之重量為準。
（三）被告雖辯稱：其未發覺上開運動鞋內夾藏物品，且不知所
      攜帶入境之物品係第一級毒品海洛因云云，惟已與上開事
      證有間，況被告於檢察官訊問、本院審理時均就「立哥」
      提供伊在大陸地區之食宿，並同意免除上開5 萬元債務等
      情供明在卷，而倘非被告同意共同為運輸毒品之行為，衡
      常「立哥」要無提供被告在大陸地區之食宿，並同意免除
      上開5 萬元債務之必要，且被告係於95年8 月16日下午抵
      達大陸地區珠海，並隨即於同月20日下午搭機回台，顯見
      其於出國之前，即已經與「立哥」達成走私毒品海洛因之
      謀議，而專程前往大陸地區，是被告在出國之前，當已知
      悉所欲走私入境者為海洛因。足見被告在運輸毒品之初，
      對所運輸者係第一級毒品一節，已有明確之認識，要無疑
      義。
（四）關於被告所稱其係因受到「立哥」之恐嚇、脅迫，始將「
      立哥」所交付之物品運輸入境一節，不僅無任何可資證明
      之事證，況被告既依「立哥」之指示，自行購買機票前往
      大陸地區，可見其已同意參與運毒，是「立哥」在大陸地
      區，自已無再脅迫、恐嚇被告之必要，而如被告所辯上情
      屬實，再佐以其於本院訊問時所稱：伊並不知道搭機回台
      時，有其他人與伊同行等語（見本院95年12月18日訊問筆
      錄），則在其回台通關時，本不乏要求警方或航空公司人
      員協助之機會，但被告不但從無此一舉措，反將上開毒品
      藏置在自己身上，將之運輸入境，而於甫入境時，被檢查
      查獲扣案物品，此亦與常情不符。再者，走私毒品海洛因
      雖利潤甚高，然失風者均受重刑懲處，且海洛因亦將遭國
      家沒收，對運毒者而言損失自屬不貲，基此，被告如非自
      願，「立哥」當無可能任被告攜帶毒品闖關，而不虞被告
      報警，甘冒空受損失甚或失風被捕之風險。據上，被告係
      自願本於與「立哥」、另二名不詳成年男子之謀議，夾藏
      毒品海洛因入境，至為明瞭，其所稱受「立哥」恐嚇、脅
      迫各語，均與事實不符。
（五）按共同正犯之意思聯絡原不以數人間直接發生者為限，即
      有間接之聯絡者，亦包括在內。經查，被告係先與「立哥
      」謀定欲共同自大陸地區運輸海洛因來台牟利後，再經由
      「立哥」邀得另二名不詳成年男子參與本件運輸第一級毒
      品等犯行，且佐以上開被告於本院審理時所供其到達大陸
      地區珠海與「立哥」會合，經由「立哥」之安排投宿在大
      陸地區珠海之潤珠酒店後，另二名不詳成年男子乃於其回
      台前拿來扣案之海洛因11包，並事先該海洛因11包分別藏
      放在上開運動球鞋左右腳鞋墊下作為掩飾，交由其攜帶入
      境等情，均詳如前述，足見被告與另二名不詳成年男子間
      ，雖無直接意思聯絡，惟透過「立哥」而有間接意思聯絡
      ，據上，「立哥」與被告謀議犯本件之罪，並由被告獨自
      搭機前往大陸地區，「立哥」又準備毒品及運輸毒品用之
      運動鞋等物，分別經由另二名不詳成年男子、「立哥」交
      付與被告，被告則分擔夾藏運輸毒品入境部分，亦如前述
      ，揆諸前揭說明，足認被告與「立哥」、另二名不詳成年
      男子，具有犯意聯絡及行為分擔，應論以共同正犯。
（六）綜上所述，被告所辯應係事後卸責之詞，無足為取。本件
      事證明確，被告上揭犯行足可認定，應依法論科。
二、按海洛因係毒品危害防制條例第2 條第2 項第1 款規定之第
    一級毒品，且係行政院依懲治走私條例第2 條第4 項公告之
    「管制物品及其數額」甲項第4 款所列之管制進出口物品。
    又自大陸地區私運物品進入臺灣地區，或自臺灣地區私運物
    品前往大陸地區者，以私運物品進口、出口論，適用懲治走
    私條例之規定處斷，懲治走私條例第12條亦定有明文。被告
    甲○○自大陸地區私運管制進口之第一級毒品海洛因入台，
    核其所為係犯毒品危害防制條例第4 條第1 項之運輸第一級
    毒品罪及懲治走私條例第2 條第1 項之私運管制物品進口罪
    。其持有第一級毒品海洛因之低度行為，為運輸之高度行為
    所吸收，不另論罪。被告與「立哥」、另二名不詳成年男子
    間，就上開犯行有犯意之聯絡及行為之分擔，應依刑法第28
    條之規定，論以共同正犯，而公訴意旨就被告與另二名不詳
    成年男子共犯部分漏未論及，似有未合。被告係以一個私運
    之行為，同時觸犯懲治走私條例第2 條第1 項之私運管制物
    品進口罪及毒品危害防制條例第4 條第1 項之運輸第一級毒
    品罪，應依刑法第55條想像競合犯之規定，從一重之運輸第
    一級毒品罪處斷。爰審酌被告年輕力壯卻不思上進，無視政
    府反毒決心，竟為獲不法利益，將上開扣案之毒品海洛因私
    運進入台灣，所為非是，雖尚無意在販賣之具體事證，但被
    告干犯法紀，運輸毒品入境，所運輸之毒品，為數甚多（數
    量如前述），情節非輕，及其犯罪動機、目的、素行，惟念
    其尚能坦承部分犯行（坦承夾帶扣押之物品被查獲等情）之
    犯後態度等一切情狀，判處法定最低度之無期徒刑，並依法
    褫奪公權終身。
三、末查，前述扣案之第一級毒品海洛因12包（合計淨重670 ．
    44公克，空包裝總重27‧94公克，純度58．88％，純質淨重
    394 ．76公克），均係被告所運輸之毒品，而其包裝用之塑
    膠袋（共重27．94公克），以現今採行之鑑驗方式，包裝袋
    仍會殘留微量毒品而無法將之完全析離，此有法務部調查局
    93年11月16日調科壹字第09362396550 號函示意旨：「本局
    鑑驗毒品秤重主要係以傾倒，必要時亦會輔以刮杓刮取之方
    式，儘可能將原送驗包裝袋內毒品與包裝袋分離後各別秤重
    ，所得之毒品重量稱為『淨重』，包裝袋重量則以『空包裝
    重』稱之。然無論依上述何種方式分離，原送驗包裝袋內均
    仍會有微量毒品成分殘留。處理毒品銷燬時，則將前段所述
    之毒品透明塑膠封緘袋全件銷燬，並無將毒品及包裝析離分
    別銷燬之情形。」可參，是扣案之第一級毒品海洛因12包暨
    其塑膠袋，均應依毒品危害防制條例第18條第1 項前段規定
    沒收銷燬；上開運動鞋1 雙，係共犯「立哥」提供，用以供
    犯本件之罪所用之物，已如前述，復無他人出而主張權利，
    應認係屬「立哥」所有，併依同條例第19條第1 項沒收；扣
    案之行動電話1 支，雖係被告犯本件之罪所用之物，惟該行
    動電話並非被告所有，而為被告之女友所有一情，業經被告
    於本院審理中供明在卷，復查無積極證據足以證明該行動電
    話係被告所有，且該行動電話性質上亦非屬違禁物，爰不宣
    告沒收。又鑑定時經取樣鑑驗耗用之毒品，因已不存在，不
    得宣告沒收；「立哥」提供與被告之交通食宿費用，均已具
    體支付與他人，性質上亦非屬被告犯罪所得之財物，不在得
    予沒收之列，併此敘明。
四、至公訴意旨雖另謂：請法院依刑法第90條第1 項之規定，併
    予諭知於刑之執行前，令入勞動處所，強制工作等語。惟按
    有犯罪之習慣或因遊蕩或懶惰成習而犯罪者，於刑之執行前
    ，令入勞動處所，強制工作，刑法第90條第1 項固定有明文
    ，然查，被告除前於87年間，因妨害兵役治罪條例案件，經
    本院判處拘役40日，如易科罰金，以300 元折算1 日確定，
    並於88年4 月8 日執行完畢之前科紀錄外，並無其他犯罪紀
    錄，有刑案資料查註紀錄表、臺灣高等法院被告前案紀錄表
    各1 份附卷可按，基此，已難逕認被告有犯罪之習慣，況依
    被告本件犯罪情節，亦無從認其因遊蕩或懶惰成習而犯罪，
    是公訴人同時請本院併依刑法第90條第1 項之規定，併予諭
    知被告於刑之執行前，令入勞動處所，強制工作，於法尚有
    未合，附此敘明。
據上論斷，應依刑事訴訟法第299 條第1 項前段，毒品危害防制
條例第4 條第1 項、第18條第1 項前段、第19條第1 項，懲治走
私條例第2 條第1 項、第11條、第12條，刑法第11條、第28條、
第55條、第37條第1 項，判決如主文。
本案經檢察官鄭東峰到庭執行職務。
中　　華　　民　　國　　96　　年　　1 　　月　　31　　日
                        刑事第十二庭審判長法  官  游紅桃
                                  　　　　法  官  陳雪玉
                                  　　　　法  官  王美玲
以上正本證明與原本無異。
如不服本判決，應於判決送達後10日內向本院提出上訴狀（應附
繕本），上訴於臺灣高等法院。
                                          書記官  吳玉蘭
中　　華　　民　　國　　96　　年　　1 　　月　　31　　日
附錄本案論罪科刑法條：
毒品危害防制條例第4條
製造、運輸、販賣第一級毒品者，處死刑或無期徒刑；處無期徒
刑者，得併科新臺幣一千萬元以下罰金。
製造、運輸、販賣第二級毒品者，處無期徒刑或七年以上有期徒
刑，得併科新臺幣七百萬元以下罰金。
製造、運輸、販賣第三級毒品者，處五年以上有期徒刑，得併科
新臺幣五百萬元以下罰金。
製造、運輸、販賣第四級毒品者，處三年以上十年以下有期徒刑
，得併科新臺幣三百萬元以下罰金。
製造、運輸、販賣專供製造或施用毒品之器具者，處一年以上七
年以下有期徒刑，得併科新臺幣一百萬元以下罰金。
前五項之未遂犯罰之。
懲治走私條例第2條
私運管制物品進口、出口逾公告數額者，處七年以下有期徒刑，
得併科新臺幣三百萬元以下罰金。
以犯前項之罪為常業者，處三年以上十年以下有期徒刑，得併科
新臺幣五百萬元以下罰金。
第一項之未遂犯罰之。
第一項所稱管制物品及其數額，由行政院公告之。
